臺灣板橋地方法院刑事判決　　　　　　 96年度簡上字第608號
上　訴　人
即　被　告　乙○○
上列上訴人即被告因妨害自由案件，不服本院96年度簡字第89號
中華民國96年5 月31日第一審判決（聲請案號：95年度偵字第25
531 號），提起上訴，本院管轄之第二審合議庭判決如下：
    主  文
原判決撤銷。
乙○○以加害生命、身體、自由、名譽之事，恐嚇他人致生危害
於安全，處拘役伍拾日，如易科罰金，以新臺幣壹仟元折算壹日
，減為拘役貳拾伍日，如易科罰金，以新臺幣壹仟元折算壹日。
緩刑貳年。
    事  實
一、乙○○與賴吉甫係夫妻關係（於西元2005年6 月25日，在美
    國加州聖地牙哥郡公證結婚），婚後乙○○單獨前往澳洲留
    學，嗣乙○○於民國95年7 月間，因懷疑賴吉甫與甲○○有
    密切之交往情形，乙○○遂於95年7 月20日起至同年9 月12
    日止，基於以加害生命、身體、自由、名譽之單一犯意，於
    附表所示之時間、地點、方式及恐嚇內容，接續在澳洲、臺
    灣等不詳地點，多次以在甲○○行動電話語音信箱留言（乙
    ○○以其國外電話00000000000 門號撥打至甲○○之行動電
    話0000000000門號）或寄發電子郵件予甲○○之方式（乙○
    ○以其帳號為gigicellina@hotmail.com 寄至甲○○之電子
    信箱mimichi18@msn.com） ，向甲○○要求其不得再繼續與
    賴吉甫交往之意，並以如附表所示之加害甲○○生命、身體
    、自由、名譽等語句之恐嚇內容，恐嚇甲○○，致甲○○在
    其位於臺北縣永和市○○路648 號9 樓住處，接收到如附表
    所示之恐嚇訊息後，心生畏懼，致生危害於其本人之安全。
二、案經甲○○訴由臺北縣警察局永和分局報請臺灣板橋地方法
    院檢察署檢察官偵查後聲請簡易判決處刑。
    理  由
壹、程序方面有關證據能力部分：刑事訴訟法第159 條第1 項雖
    規定，被告以外之人於審判外之言詞或書面陳述，除法律有
    規定外，不得作為證據。惟同法第159 條之5 明定：「被告
    以外之人於審判外之陳述，雖不符前4 條之規定，而經當事
    人於審判程序同意作為證據，法院審酌該言詞陳述或書面陳
    述作成時之情況，認為適當者，亦得為證據。」、「當事人
    、代理人或辯護人於法院調查證據時，知有第159 條第1 項
    不得為證據之情形，而未於言詞辯論終結前聲明異議者，視
    為有前項之同意。」，其立法理由在於傳聞證據未經當事人
    之反對詰問予以核實，乃排斥其證據能力。惟當事人如放棄
    對原供述人之反對詰問權，於審判程序表示同意該等傳聞證
    據可作為證據，此時，法院除認該傳聞證據欠缺適當性外，
    自可承認其證據能力。又當事人、代理人或辯護人於調查證
    據時，知有刑事訴訟法第159 條第1 項不得為證據之情形，
    卻表示「對於證據調查無異議」、「沒有意見」等意思，而
    未於言詞辯論終結前聲明異議者，應視為已有將該等傳聞證
    據採為證據之同意，最高法院93年度臺上字第3533號、94年
    度臺上字第2976號判決亦採同一見解。經查：本案被告乙○
    ○及檢察官於本院審判期日，對於下列經本院調查之證據方
    法，均表示對證據能力不爭執，復於審判期日就本院一一提
    示之前揭證據方法於言詞辯論終結前，均亦未就所調查之證
    據主張有刑事訴訟法第159 條第1 項不得為證據之情形，是
    參照上開說明要旨，本案經調查之證據，均有證據能力，合
    先敘明。
貳、實體方面：
一、訊據被告乙○○固坦承伊於附表所示之時間、地點，以行動
    電話語音留言及電子郵件之方式，傳送如附表所示之內容予
    告訴人甲○○之事實，惟矢口否認有何恐嚇之犯行，並辯稱
    ：因告訴人與伊先生賴吉甫有通姦之行為，伊為了防衛自己
    的婚姻權利而與告訴人溝通，可能因為伊一時情緒而用語不
    當，但伊絕無恐嚇之意思；且告訴人並未因伊前揭用語而心
    生畏懼，告訴人係恐懼其與賴吉甫通姦之行為為伊所知悉，
    並害怕因而遭受刑事追訴云云置辯。
二、經查：
(一)、被告於附表所示之時間、地點，以行動電話語音留言及電子
    郵件之方式傳送如附表所示之內容予告訴人之事實，業據被
    告供述明確，核與證人即告訴人甲○○於警詢、偵訊、原審
    調查時及本院調查時具結證述之情節相符，並有行動電話語
    音信箱留言譯文11紙、電子郵件內容列印紙（含譯文）2 份
    、入出境查詢資料1 紙等各在卷可證（偵查卷第18、19、22
    至28、30、33、52至55、80頁）附卷可證；且衡諸附表所示
    之恐嚇內容用語，客觀上已足以使一般人觀看後心生畏懼，
    自非一時情緒性用語可資推諉卸責；況查被告大約寄發100
    多封電子郵件予告訴人，剛開始時態度良好，並曾於95年8
    月時以電子郵件向告訴人道歉之前態度很兇（指95年7 月恐
    嚇之事），但被告後來於95年9 月接續以電子郵件恐嚇告訴
    人，告訴人對於被告之恐嚇感到非常害怕，致告訴人產生精
    神焦慮、失眠症狀，因而自95年7 月24日起至醫院就診治療
    等情，業據告訴人甲○○於原審及本院調查時證述綦詳（詳
    見原審卷第48至49頁及本院卷第268 頁），並有國立臺灣大
    學醫學院附設醫院（下稱臺大醫院）診斷證明書1 紙（詳見
    原審卷第57頁）在卷可佐，且經本院函詢臺大醫院查詢告訴
    人於95年間因焦慮症狀至該院就診之原因是否與本案恐嚇事
    件有關，臺大醫院函覆稱：據病歷記載，甲○○於95年間因
    焦慮狀態至本院就診之因與其所遭受恐嚇之事件有關等語甚
    明，此有臺大醫院96年10月9 日校附醫密字第0960211785號
    函暨病歷資料1 份（詳見本院卷第249 至253 頁）附卷可證
    ，是證人甲○○前開證述，顯屬有據，堪以採信。故被告於
    附表所示之時間、地點，以附表所示之方式恐嚇證人甲○○
    ，而證人甲○○對於被告接續之恐嚇行為已達心生畏懼甚而
    影響生活之程度等情，堪以認定無訛，則被告辯稱：伊並無
    恐嚇之意思，且甲○○並未因而心生畏懼云云，自不足採信
    。
(二)、次按正當防衛必須對於現在不法之侵害始得為之，侵害業已
    過去，或預料有侵害而侵害尚屬未來，則其加害行為，自無
    正當防衛之可言。又查被告雖主張其配偶賴吉甫與告訴人甲
    ○○有通姦行為，然依全卷現有證據資料均無從佐證上揭通
    姦事實，自難遽認被告確有該權利遭侵害之情形；縱認賴吉
    甫曾向被告坦承其曾與證人甲○○相姦之犯行，然該等犯行
    業已過去，尚非現時不法之侵害，自不得主張正當防衛。故
    被告所辯，顯然與正當防衛之要件未合。
(三)、綜上所述，本件事證已臻明確，被告犯行堪以認定，應予依
    法論科。
二、核被告乙○○所為，係犯刑法第305 條恐嚇危害安全罪。又
    本案被告所為多數行為，係基於單一恐嚇之犯意反覆、繼續
    為之，行為之時間密切接近，所傳送電子郵件、電話語音留
    言等行為，應係基於單一接續恐嚇犯意所為，屬實質上一罪
    。
三、
(一)、原審經審理結果，認被告罪證明確，予以論科，固非無見。
    但查被告本件恐嚇之犯罪時間為96年4 月24日以前，合於中
    華民國96年罪犯減刑條例第2 條第1 項第3 款之減刑條件，
    原審未及適用減刑，自有違誤，而被告猶持前詞辯解否認犯
    行而提起上訴，惟依上開所述，仍屬無理由，但原判決既有
    上開可議，應由本院撤銷改判。
(二)、爰審酌被告因單獨在外求學，為積極維護其夫妻感情與家庭
    關係之健全，而以惡害之留言內容施以恫嚇之犯罪動機，及
    其無犯罪之前科，此有臺灣高等法院被告前案紀錄表1 份在
    卷可稽，其素行尚稱良好，然所為對告訴人造成之侵害非微
    ，但其業與告訴人達成和解，並獲得告訴人之宥恕而撤回告
    訴乙節，業據告訴人指陳明確，並有撤回告訴狀及和解書各
    1 紙（詳見本院卷第237 至238 頁）附卷可證，以及被告犯
    後猶否認犯行之態度等一切情狀，量處如主文所示之刑，並
    諭知易科罰金之折算標準，以示懲儆。
(三)、又查被告本件恐嚇之犯罪時間為96年4 月24日以前，合於中
    華民國96年罪犯減刑條例第2 條第1 項第3 款之減刑條件，
    應減其宣告刑二分之一，如主文所示。
(四)、末查被告未曾因故意犯罪受有期徒刑以上刑之宣告，此有前
    揭前案紀錄表1 份可證，被告因一時失慮，誤蹈法網，經此
    次受刑之宣告後當知警惕，信無再犯之虞，且已與告訴人達
    成和解，已如前述，因認被告所受刑之宣告以暫不執行為適
    當，爰依刑法第74條第1 項第1 款之規定，併予諭知緩刑2
    年，以勵自新。
據上論斷，應依刑事訴訟法第455 條之1 第1 項、第3 項、第36
9 條第1 項前段、第364 條、第299 條第1 項前段，刑法第305
條、第41條第1 項前段、第74條第1 項第1 款，刑法施行法第1
條之1 第1 項、第2 項前段，中華民國96年罪犯減刑條例第2 條
第1 項第3 款、第7 條，判決如主文。
本案經檢察官彭聖斐到庭執行職務。
中　　華　　民　　國　　96　　年　　12　　月　　13　　日
                  刑事第六庭審判長法　官  高文淵
                                  法　官  林鈺琅
                                  法　官  饒金鳳
以上正本證明與原本無異。
本件不得上訴。
                                  書記官  王春森
中　　華　　民　　國　　96　　年　　12　　月　　13　　日
附錄本案論罪科刑法條全文：
中華民國刑法第305條：
以加害生命、身體、自由、名譽、財產之事，恐嚇他人致生危害
於安全者，處2 年以下有期徒刑、拘役或3 百元以下罰金。
附表：
┌──────┬────┬────┬───────────────────┐
│行 為 時 間 │行為地點│行為方式│       恐     嚇   之    內   容      │
├──────┼────┼────┼───────────────────┤
│95年7 月20日│澳洲    │行動電話│希望你自己好好想一想，一分鐘的時間，打│
│上午8 時45分│        │語音留言│還是不打，因為你不打給我的話，以後我們│
│            │        │        │就沒完沒了了。                        │
├──────┼────┼────┼───────────────────┤
│95年7 月20日│澳洲    │行動電話│我只給你今天的時間，你高興就打，那是你│
│上午8 時50分│        │語音留言│的權利... 不過你如果把我惹毛了，到時候│
│            │        │        │是你求著打電話給我的。                │
├──────┼────┼────┼───────────────────┤
│95年7 月20日│澳洲    │行動電話│今天12點以前，如果我沒有接到你任何的電│
│上午9 時30分│        │語音留言│話，我不會再原諒你了，你以為我不能拿你│
│            │        │        │怎樣嗎，你錯了，我早就知道你的事情很久│
│            │        │        │了。既然是這樣子，你以為我可以就這樣算│
│            │        │        │了嗎？我不會做點什麼嗎？              │
├──────┼────┼────┼───────────────────┤
│95年7 月20日│澳洲    │行動電話│不要說我沒有給你機會，你直接就打電話跟│
│上午9 時34分│        │語音留言│我談，要不然事情會嚴重到妳一輩子都不會│
│            │        │        │忘記的。                              │
├──────┼────┼────┼───────────────────┤
│95年7 月20日│澳洲    │行動電話│你現在的每一個行為，都在決定妳以後的生│
│上午9 點40分│        │語音留言│死，妳自己的死，妳自己的生死，看你自己│
│            │        │        │要怎麼決定... 可以告訴你一句話，你已經│
│            │        │        │惹我很久了。                          │
├──────┼────┼────┼───────────────────┤
│95年7 月20日│澳洲    │行動電話│你要救妳自己的話你最好打，不要說我沒有│
│上午9 時46分│        │語音留言│警告妳，不要說我沒有給你機會，妳覺得我│
│            │        │        │在開玩笑的話，妳繼續試試看，我會讓你一│
│            │        │        │輩子都記得這件事的... 今天一過，Jerry │
│            │        │        │要救妳也救不了妳。聽清楚了，他要救也救│
│            │        │        │不了妳啊。                            │
├──────┼────┼────┼───────────────────┤
│95年7 月20日│澳洲    │行動電話│妳把事情已經做到底了，妳就有種他媽的回│
│上午9 時49分│        │語音留言│電話... 罩子放亮一點，打電話問Jerry該 │
│            │        │        │不該主動打電話給我... 不要說我沒有給妳│
│            │        │        │最後的警告，或為自己的前途。          │
├──────┼────┼────┼───────────────────┤
│95年7 月20日│澳洲    │行動電話│徐小姐，妳如果不要名譽掃地的話，以後永│
│上午9 時55分│        │語音留言│遠都別想再有一個見光的機會的話，妳就打│
│            │        │        │電話... 妳知道嗎，我是獅子座的，妳有本│
│            │        │        │事來挑戰我的忍性，妳有本事挑戰我的話，│
│            │        │        │妳可以問Jerry我是不是可以拿妳怎麼樣， │
│            │        │        │而且我正在對妳怎麼樣，妳太小看我了... │
│            │        │        │妳不知道這樣子，妳可以讓我整的很死嗎？│
├──────┼────┼────┼───────────────────┤
│95年7 月20日│澳洲    │行動電話│聽清楚囉，沒有機會了，妳自己結束妳自己│
│上午10時32分│        │語音留言│，這個遊戲我不想再跟妳玩了，到此為止，│
│            │        │        │自己好自為之囉。                      │
├──────┼────┼────┼───────────────────┤
│95年8 月18日│澳洲    │行動電話│到那時候，妳的資料要不要給我其實那已經│
│上午9 時48分│        │語音留言│是其次了，因為其實我已經跟蹤過你們，該│
│            │        │        │有的資料我差不多都也有。              │
├──────┼────┼────┼───────────────────┤
│95年8 月18日│澳洲    │行動電話│如果妳還和Jerry在一起的話，我會把事情 │
│上午9 時56分│        │語音留言│弄得很大的，妳可以再試看看... 事情這樣│
│            │        │        │子妳也沒什麼好怕的啊？如果妳願意躲在後│
│            │        │        │面，難道要我一輩子跟蹤妳嗎？打擾妳嗎？│
│            │        │        │到妳家找妳嗎？到學校找妳嗎？          │
├──────┼────┼────┼───────────────────┤
│95年9 月12日│臺灣    │電子郵件│U as a bitch to me and i will take    │
│下午4 時9 分│        │        │care u in a bitchy way!U wanna        │
│            │        │        │pcaceful life, no way now!U made me   │
│            │        │        │suffering now, yup!I will double      │
│            │        │        │return to U,BITCH KEILY!U bitch Kelly,│
│            │        │        │I'll rcmember u and I will deal u in  │
│            │        │        │an unexpectcd and shocked way in your │
│            │        │        │future...I'll take care u and him in a│
│            │        │        │different way and no worry.u would see│
│            │        │        │it!                                   │
│            │        │        │中文翻譯：妳對我來說只是個賤人，所以我│
│            │        │        │會用對待賤人的方式解決妳!妳想要有平靜 │
│            │        │        │的生活? 現在想都不用想了!妳讓我痛苦， │
│            │        │        │我會加倍還給妳的，賤人Kelly!在不久之後│
│            │        │        │，我會用讓妳驚訝的方法和妳意想不到的方│
│            │        │        │法解決妳!... 我會用不同的方式解決妳們 │
│            │        │        │兩個! 別擔心，妳會知道的!             │
├──────┼────┼────┼───────────────────┤
│95年9 月12日│臺灣    │電子郵件│I will deal u in a differcnt          │
│下午8 時36分│        │        │uncxcepted way, U got me wrong, and   │
│            │        │        │also. u have to pay for this in the   │
│            │        │        │future!I just told u before. I have   │
│            │        │        │ever study law as well!also i know    │
│            │        │        │what people think very well!both!have │
│            │        │        │u ever known what does that mean?that │
│            │        │        │means I can do either way if I like,I │
│            │        │        │didn't say I would 100% return it to u│
│            │        │        │by law, hey!What if,I can make u lose │
│            │        │        │anything in the future naturally by my│
│            │        │        │legal way?U want to be my encmy!      │
│            │        │        │remember it, it's ur choice!Then U    │
│            │        │        │would know the end what is waiting for│
│            │        │        │u.                                    │
│            │        │        │中文翻譯：我會用妳意想不到的方式解決妳│
│            │        │        │的! 妳不了解我! 我會讓妳為此在不久的將│
│            │        │        │來付出代價的! 我告訴過妳，我有唸過法律│
│            │        │        │，我知道人是如何思考的，妳知道這是什麼│
│            │        │        │意思嗎? 這代表我可以對妳做任何我想做的│
│            │        │        │事! Hey!我可沒有說我會用合法的方式來對│
│            │        │        │付妳! 我可以用"我的合法的方式"讓妳失去│
│            │        │        │一切! 妳想做我的敵人! 記住，這是妳的選│
│            │        │        │擇，然後妳會知道，有什麼在等著妳!     │
└──────┴────┴────┴───────────────────┘
